臺灣桃園地方法院刑事判決　　　　　　　 94年度交易字第9號
公　訴　人　臺灣桃園地方法院檢察署檢察官
被　　　告　乙○○　男　44歲.
上列被告因業務過失傷害案件，經檢察官提起公訴（93年度偵字
第12943號），本院裁定改依簡式審判程序，茲判決如下：
    主  文
乙○○從事業務之人，因業務上之過失傷害人，處有期徒刑伍月
，如易科罰金，以參佰元折算壹日。
    事  實
一、乙○○考領有適當之職業大貨車駕駛執照，且係設在桃園縣
    蘆竹鄉○○路○ 段168 號之佳里交通企業有限公司之員工，
    以駕駛營業用大貨車為業，為從事駕駛業務之人。於民國93
    年7 月21日13時35分許（起訴書誤載為30分許），駕駛車號
    XM-112號營業用大貨車，沿桃園縣蘆竹鄉○○路○ 段由南崁
    往大竹方向行駛，行經該路段109 號對面處，本應注意汽車
    行駛時，駕駛人應注意車前狀況及兩車併行之間隔，並隨時
    採取必要之安全措施，而當時天候晴、日間自然光線、路面
    鋪設柏油無缺陷、道路無障礙、視距良好等情狀，又無其他
    不能注意之情事，竟疏未注意，適有甲○○於同一時地，無
    照騎乘車號RWG-615 號輕型機車亦同向行經前開路段，乙○
    ○因閃煞不及，其所駕駛之上開大貨車右側防捲裝置撞擊甲
    ○○所騎機車左側，致甲○○人車倒地，受有骨盆骨折併低
    血容積休克、四肢及腰部多處摩擦傷等傷害。乙○○於肇事
    後，犯罪未被發覺前，即向據報前往現場處理事故之警員坦
    承肇事，自首而接受裁判。
二、案經甲○○訴由桃園縣警察局大園分局報告臺灣桃園地方法
    院檢察署檢察官偵查起訴。
    理  由
一、上揭犯罪事實，業據被告乙○○於本院審理中坦承不諱，並
    經告訴人即證人甲○○於警詢及偵審中證訴明確。
  (一)復按汽車行駛時，駕駛人應注意車前狀況及兩車併行之間隔
    ，並隨時採取必要之安全措施，道路交通安全規則第94條第
    3 項定有明文，此為一般汽車駕駛人所應注意並確實遵守之
    事項，而被告考領有職業大貨車駕駛執照，有其駕駛執照影
    本一紙附卷可參（參見偵卷第16頁正面），更應對上開規定
    理當知之甚詳，駕車時應注意上揭規定並確實遵守之；且當
    時天候晴、日間自然光線、路面鋪設柏油無缺陷、道路無障
    礙、視距良好等情狀，亦有桃園縣警察局大園分局道路交通
    事故調查報告表（一）及（二）各一紙附卷可憑（參見偵卷
    第10-11 頁），及依被告之智識、能力並無任何不能注意之
    情事，被告自應注意並遵守上揭規定。然被告行經上揭時地
    ，竟疏未注意及此，適有證人甲○○騎車於同一時地行經該
    處，被告因閃煞不及，其所駕駛之上開大貨車右側防捲裝置
    撞擊證人甲○○所騎機車左側，致證人甲○○人車倒地，受
    有前開傷害，足認被告就本件交通事故之發生確有過失。
  (二)再證人甲○○確因本件交通事故而受有前開傷害之事實，亦
    有長庚紀念醫院診斷證明書一紙在卷可參（參見偵卷第14頁
    ），益徵被告未盡其上揭注意義務肇事致證人甲○○受有前
    開傷害二者間，具有相當因果關係。此外，復有桃園縣警察
    局大園分局道路交通事故現場圖一紙及現場照片十九幀在卷
    可參（參見偵卷第9 、21-30 頁）。至證人甲○○於案發當
    時並未考領有合格之輕型機車駕照，屬無照駕駛，有桃園縣
    警察局舉發違反道路交通管理事件通知單影本一紙在卷可稽
    （參見偵卷第20頁正面），固違反道路交通處罰條例及道路
    交通安全規則之相關規定，惟刑事責任之認定，並不因被害
    人與有過失，而免除被告之過失責任，被害人與有過失之情
    節輕重，僅係酌定雙方民事上損害賠償責任之依據，並不影
    響被告所犯刑事責任之罪責，併此敘明。
  (三)綜上所述，足見被告之自白核與事實相符，應可採為論罪科
    刑之依據。從而，本件事證已臻明確，被告犯行洵堪認定，
    應予依法論科。
二、查被告考領有適當之職業大貨車駕駛執照，且係設在桃園縣
    蘆竹鄉○○路○ 段168 號之佳里交通企業有限公司之員工，
    以駕駛營業用大貨車為業，為從事駕駛業務之人，已據其於
    警詢及偵審中供述明確，並有其駕駛執照影本一紙附卷可憑
    。雖被告所持之職業大貨車駕駛執照有效日至92年9 月30日
    為止，於案發當時並未換發新照一情，有其駕駛執照影本及
    桃園縣警察局舉發違反道路交通管理事件通知單影本各一紙
    在卷可考（參見偵卷第16、19頁正面）。惟逾期未換發新駕
    照，仍駕駛車輛，應屬行政管理之問題，難認係「無照駕駛
    」等語，有司法院廳刑一字第05283 號研究意見可資參照
    。是依上開研究意見可認，被告於本件交通事故中，並非無
    照駕駛，自無道路交通管理處罰條例第86條第1 項：「汽車
    駕駛人，無駕駛執照駕車，因而致人受傷，依法應負刑事責
    任者，加重其刑至二分之一。」之適用，附予敘明。核被告
    所為，係犯刑法第284 條第2 項前段之業務過失傷害罪。被
    告於肇事後，犯罪未被發覺前，即向據報前往現場處理事故
    之警員坦承肇事，已據被告於偵查中供承在卷可查（參見偵
    卷第43頁正面），並有桃園縣警察局道路交通事故肇事人自
    首情形紀錄表一紙在卷可憑（參見偵卷第15-16 頁），為對
    未發覺之犯罪自首而接受裁判，應依刑法第62條前段規定，
    減輕其刑。爰審酌被告犯後尚能坦承犯行，尚有悔意，惟迄
    今尚未與證人甲○○達成和解，賠償損失，被告過失程度及
    證人甲○○所受傷勢非輕等一切情狀，量處如主文所示之刑
    ，並諭知易科罰金之折算標準，以資懲儆。
三、又本件被告所犯係死刑、無期徒刑、最輕本刑為三年以上有
    期徒刑以外之罪，其於準備程序中就被訴事實為有罪之陳述
    ，經法官告知簡式審判程序之旨，並聽取公訴人、被告之意
    見後，本院認為適宜由受命法官獨任進行簡式審判程序，附
    予敘明。
據上論斷，應依刑事訴訟法第273 條之1 第1 項、第299 條第1
項前段，刑法第284 條第2 項前段、第62條前段、第41條第1 項
前段，罰金罰鍰提高標準條例第1 條前段、第2 條，判決如主文
。
本案經檢察官孫沛琦到庭執行職務。
中　　華　　民　　國　　94　　年　　2 　　月　　15　　日
                            臺灣桃園地方法院交通法庭
                                法  官    林  家  賢
上列正本證明與原本無異。
如不服本判決，應於判決送達後10日內，向本院提出上訴狀。
                                書記官    戴  育  萍
中　　華　　民　　國　　94　　年　　2 　　月　　15　　日
附錄本判決論罪科刑法條：
刑法第284條：
因過失傷害人者，處六月以下有期徒刑、拘役或五百元以下罰金
，致重傷者，處一年以下有期徒刑、拘役或五百元以下罰金。
從事業務之人，因業務上之過失傷害人者，處一年以下有期徒
刑、拘役或一千元以下罰金，致重傷者，處三年以下有期徒刑、
拘役或二千元以下罰金。
